---
title: "Red Booleana"
author: "Perla Rodríguez"
date: '2022-03-21'
output: rmdformats::readthedown
---

```{r setup, include=FALSE}
knitr::opts_chunk$set(echo = TRUE)
```

## Genera una red de regulacíon transripcional con 5 nodos y, al menos, 7 interacciones regulatorias, escoge al menos 3 inhibiciones)

Lo primero que haremos será instalar nuestras librerias y llamarlas: 

```{r}
library(BoolNet)
library(igraph)
```

A continuación generamos un archivo de texto con las reglas de operadores booleanos y lo cargamos a r con el siguiente código

```{r}
#La funcion loadNetwork nos permite convertir un archivo de texto a una red booleana 

reg_tran<-loadNetwork("Rodriguez_Perla_T3_P2/RED.txt") 
```
Imprimimos nuestra red para poder visualizarla
```{r}
plotNetworkWiring(reg_tran)
```
### Escribe las reglas para generar una red de tipo Boolnet.
Con el siguiente código podemos cargar nuestras reglas de manera automática y visualiarlas en R

```{r}
tabla_verdad<-truthTableToSymbolic(reg_tran)
print(tabla_verdad)
```

###  Encuentra todos los atractores de tu red

Con la función **getAttractors** identiicamos los atractores de nuestra red y sus cuencas de atracción.
```{r}
atractores<- getAttractors(reg_tran)
atractores
```
Como podemos observar en el resultado anterior, teneos 2 atractores, el atractor 1 se compone de una cuenca de 28 estados y el atractor 2 se compone de una cuenca de 4 estados.

Si utilizamos el siguiente código podemos visualizar graficamente los estados de nuestros genes en nuestros atractores, el rojo indica que nuestros genes estan apagados y el verde que los genes están encendidos.  
```{r}
plotAttractors(atractores)
```

### ¿Cuál serıa el estado final m ́as probable

Una cuenca de atraccion s define como los estados que conducen a este atractor, en nuestro caso tenemos 2 atractores, el *ATRACTOR 1* compuesto por 28 estados y el *ATRACTOR2* compuesto por 4 estados, lo que indica que nuestro atractor 1 tiene una fuerza más grande de atracción y la probabilidad de caer en él es mayor que la de caer en el atractor 2, por lo que nuestro estado más probable sería el *ATRACTOR1*: 01011 en orden ABCDE,considerando al 1 como encendido y el 0 como apagado. 

Lo anterior lo podemos comprobar con la siguiente funcion: 
```{r}
plotSequence(network=reg_tran,
             startState=rep(1,5),
             includeAttractorStates="all")
```
Se observa la visualizacion de los estados dado una condicion inicial (t=0), donde todos los genes estan encendidos, en el t=1, se apaga el gen A y en el t=2, nuestra red cae en el *ATRACTOR1* (01011).

### Dibuja todos los estados y sus atractores

El siguiente código nos muestra todos nuestros posibles estados, el estado siguiente y el atractor en el que caeran
```{r}
print(getTransitionTable(atractores))
```

Y con este comando podemos visualizar los atractores de nuestra red de manera gráfica 
```{r}
plotStateGraph(atractores, main = "RED", layout = layout.fruchterman.reingold)
```

